臺灣高雄地方法院刑事判決　　　　　 100年度審訴字第2210號
公　訴　人　臺灣高雄地方法院檢察署檢察官
被　　　告　陳毅珍
上列被告因毒品危害防制條例案件，經檢察官提起公訴（100 年
度毒偵字第2430號），被告於準備程序進行中就被訴事實為有罪
之陳述，經本院告知簡式審判程序之旨，並聽取被告與公訴人之
意見後，裁定依簡式審判程序審理，判決如下：
    主  文
陳毅珍施用第一級毒品，累犯，處有期徒刑陸月，如易科罰金，
以新臺幣壹仟元折算壹日；又持有第一級毒品，累犯，處有期徒
刑參月，如易科罰金，以新臺幣壹仟元折算壹日，扣案之第一級
毒品海洛因壹包（含包裝袋，驗後淨重零點零壹公克）沒收銷燬
之。應執行有期徒刑柒月，如易科罰金，以新臺幣壹仟元折算壹
日，扣案之第一級毒品海洛因壹包（含包裝袋，驗後淨重零點零
壹公克）沒收銷燬之。
    事  實
一、陳毅珍前於民國87年間，因施用毒品案件，經本院以87年度
    毒聲字第709 號裁定送觀察、勒戒後，認有繼續施用毒品之
    傾向，再經本院以87年度毒聲字第1250號裁定令入強制戒治
    處所施以強制戒治，嗣經停止戒治，又因再次施用毒品而裁
    定撤銷停止戒治，再令入戒治處所施以強制戒治，嗣於89年
    12 月25 日強制戒治期滿執行完畢，由臺灣高雄地方法院檢
    察署檢察官以90年度戒毒偵字第140 號為不起訴處分確定。
    復於91年間因施用毒品案件，經檢察官起訴及聲請強制戒治
    ，經本院裁定令入戒治處所施以強制戒治，於92年6月1日強
    制戒治期滿執行完畢釋放，起訴部分則經本院以91年度訴字
    1931號判決判處有期徒刑1年確定，並於93年7月16日縮刑期
    滿執行完畢。又於96年間，因施用毒品案件，經本院以96年
    度訴字第306號判決判處有期徒刑7 月、3月，應執行有期徒
    刑8 月確定，嗣經裁定減刑並與他罪合併定應執行刑為有期
    徒刑8 月確定，於97年9月7日縮刑期滿執行完畢。詎陳毅珍
    仍不知戒斷毒癮，復基於施用第一級毒品海洛因之犯意，於
    100年2月28日21時許，在其位於高雄市○○區○○路118 巷
    33弄28號7樓之2住處房間內，以針筒注射之方式，施用第一
    級毒品海洛因1   次。又另基於持有第一級毒品之犯意，於
    100 年3 月1 日19時15分許，在高雄市三民區○○○路、鼎
    山街口鼎山加油站內，以新臺幣500 元向綽號「阿呆」之男
    子鄭文祥（另行起訴）購買第一級毒品海洛因1 包後持有之
    。嗣為警於同日19時20分許，在高雄市○○區○○路118 巷
    33 弄28 號地下一樓停車場對陳毅珍進行盤查，當場扣得上
    開毒品1 包（驗後淨重0.01公克），經其同意採尿送驗後，
    結果確呈嗎啡陽性反應。陳毅珍於為警查獲時，供出其毒品
    來源，並因而查獲鄭文祥。
二、案經高雄市政府警察局三民第二分局報告臺灣高雄地方法院
    檢察署檢察官偵查起訴。
    理  由
一、本件被告陳毅珍所犯係死刑、無期徒刑、最輕本刑為3 年以
    上有期徒刑以外之罪，其於準備程序進行中，就被訴事實為
    有罪之陳述，經受命法官告知簡式審判程序之旨，並聽取當
    事人之意見後，本院合議庭認無不得或不宜改依簡式審判程
    序進行之情形，爰依刑事訴訟法第273 條之1 第1 項規定，
    裁定本件由受命法官獨任進行簡式審判程序。又本件卷內之
    證據資料，依同法第273 條之2 規定，不受同法第159 條第
    1 項關於傳聞法則規定之限制，依法均有證據能力，合先敘
    明。
二、上揭事實，業據被告於本院審理中坦承不諱，並有高雄市政
    府警察局三民第二分局偵辦毒品案件嫌疑人尿液採證代碼對
    照表（代號：H-070 ）（警卷第18頁）、高雄市立凱旋醫院
    100 年4 月20日濫用藥物尿液檢驗報告（代號：H-070 ）（
    偵卷第15頁）、高雄市政府警察局三民第二分局扣押筆錄及
    扣押物品目錄表（警卷第5 至6 頁）、查獲照片2 張（警卷
    第12至13頁）等證據在卷可稽。而扣案毒品1 包（驗後淨重
    0.01公克），經送驗後，結果確實含有第一級毒品海洛因之
    成分，此亦有卷附高雄市立凱旋醫院100 年6 月7 日濫用藥
    物成品檢驗鑑定書1 紙（偵卷第32頁）可按，足認被告前開
    任意性之自白與事實相符，得作為被告有罪之證據。又被告
    曾受如事實欄所載之觀察、勒戒及強制戒治處分執行完畢後
    5 年內，再犯施用毒品罪而經依法追訴處罰完畢等事實，亦
    有卷附本院院內裁判案件紀錄表、臺灣高等法院被告前案紀
    錄表各1 份在卷可按。按毒品危害防制條例第20條、第23條
    於93年1 月9 日修正施行後，將施用毒品之刑事處遇程序，
    區分為「初犯」及「五年內再犯」、「五年後再犯」3 種，
    其立法理由謂：「初犯」經觀察、勒戒或強制戒治執行完畢
    釋放後，「五年內再犯」者，因其再犯率甚高，原實施之觀
    察、勒戒及強制戒治既已無法收其實效，爰依法追訴或裁定
    交付審理。至於經觀察、勒戒或強制戒治執行完畢釋放後，
    「五年後再犯」者，前所實施之觀察、勒戒或強制戒治已足
    以遮斷其施用毒品之毒癮，為期自新及協助其斷除毒癮，仍
    適用「初犯」規定，先經觀察、勒戒或強制戒治之程序。從
    而依修正後之規定，僅限於「初犯」及「五年後再犯」二種
    情形，始應先經觀察、勒戒或強制戒治程序。倘被告於5 年
    內已再犯，經依法追訴處罰，縱其第3 次再度施用毒品之時
    間，在初犯經觀察、勒戒或強制戒治執行完畢釋放5 年以後
    ，已不合於「五年後再犯」之規定，且因已於「五年內再犯
    」，顯見其再犯率甚高，原實施觀察、勒戒或強制戒治，已
    無法收其實效，即應依該條例第10條處罰（最高法院95年第
    7 次刑事庭會議決議參照）。從而，被告於前開初犯觀察、
    勒戒及強制戒治處分執行完畢釋放後「五年內再犯」施用毒
    品罪，並經依法追訴處罰執行完畢，而本件被告再度施用毒
    品犯行，已不合於「五年後再犯」之規定，揆諸前揭說明即
    應依毒品危害防制條例第10條加以處罰。職是，本件事證明
    確，被告犯行洵堪認定，應依法論科。
三、核被告所為，係犯毒品危害防制條例第10條第1 項之施用第
    一級毒品罪，及同條例第11條第1 項之持有第一級毒品罪。
    被告就施用第一級毒品部分，其為施用而持有第一級毒品之
    低度行為，為施用第一級毒品之高度行為所吸收，不另論罪
    。被告上開所犯2 罪間，犯意各別，行為互殊，應予分論併
    罰。又被告本件係犯毒品危害防制條例第10條、第11條之罪
    ，其於警詢中有供出毒品來源即鄭文祥，並因而使警方查獲
    鄭文祥，且已由臺灣高雄地方法院檢察署檢察官提起公訴，
    此有本院辦理刑事案件電話紀錄查詢表1 紙，及臺灣高雄地
    方法院檢察署檢察官100 年度偵字第14477 號起訴書1 份存
    卷可參，爰依上開條例第17條第1 項之規定，減輕被告之刑
    。又被告有如事實欄所記載論罪科刑執行完畢之紀錄，有上
    開被告前案紀錄表附卷可考，其於有期徒刑執行完畢後，5
    年內故意再犯本件有期徒刑以上之2 罪，均為累犯，應各依
    刑法第47條第1 項規定，加重其刑，並與前開減輕事由，依
    法先加後減之。爰審酌被告前因施用毒品案件，迭經觀察、
    勒戒、強制戒治及法院科刑判決後，竟再為本件犯行，足見
    其惡習已深，且戒絕毒癮之意志不堅，未能體悟施用毒品對
    自己、家人造成之傷害及社會之負擔，自屬可議；參以被告
    犯後坦承犯行，主動供出毒品來源，態度尚佳，且持有之毒
    品數量極微；末考量施用毒品本質上係屬戕害自身健康之行
    為，尚未直接危害他人，反社會性程度應屬較低，及被告施
    用毒品之前科紀錄、智識程度為高職畢業，從事賣花工作，
    每日收入約新臺幣800 元等一切情狀，分別量處如主文所示
    之刑，及諭知易科罰金之折算標準，並依刑法第51條第5 款
    、第41條第8 項之規定，定其應執行之刑，及諭知易科罰金
    之折算標準，以資懲儆。至扣案第一級毒品海洛因1 包（驗
    後淨重0.01公克），業經高雄市立凱旋醫院鑑驗係屬第一級
    毒品海洛因無訛，已如前述，而包裝袋與其上殘留之毒品，
    均已難以分析剝離，俱應依毒品危害防制條例第18條第1 項
    前段規定，不問屬於犯人與否，併宣告沒收銷燬之，至於送
    鑑耗損之海洛因粉末，既已滅失，自無庸再予宣告沒收銷燬
    之必要，附此敘明。
據上論斷，應依刑事訴訟法第273 條之1 第1 項、第284 條之1
、第299 條第1 項前段，毒品危害防制條例第10條第1 項、第11
條第1 項、第17條第1 項、第18條第1 項前段，刑法第11條、第
47條第1 項、第41條第1 項前段、第8 項、第51條第5 款，判決
如主文。
本案經檢察官王清海到庭執行職務。
中    華    民    國    100    年    10    月    12   日
                  刑事第十庭    法  官   林裕凱
以上正本證明與原本無異。
如不服本判決應於收受判決後10日內向本院提出上訴書狀，並應
敘述具體理由。其未敘述上訴理由者，應於上訴期間屆滿後20日
內向本院補提理由書(均須按他造當事人之人數附繕本)「切勿逕
送上級法院」。
中    華    民    國    100    年    10    月    12   日
                                 書記官  黃振祐
附錄所犯法條
毒品危害防制條例第10條
施用第一級毒品者，處 6 月以上 5 年以下有期徒刑。
施用第二級毒品者，處 3 年以下有期徒刑。
毒品危害防制條例第11條
持有第一級毒品者，處 3 年以下有期徒刑、拘役或新臺幣 5 萬
元以下罰金。
持有第二級毒品者，處 2 年以下有期徒刑、拘役或新臺幣 3 萬
元以下罰金。
持有第一級毒品純質淨重十公克以上者，處 1 年以上 7 年以下
有期徒刑，得併科新臺幣 1 百萬元以下罰金。
持有第二級毒品純質淨重二十公克以上者，處 6 月以上 5 年以
下有期徒刑，得併科新臺幣 70 萬元以下罰金。
持有第三級毒品純質淨重二十公克以上者，處 3 年以下有期徒
刑，得併科新臺幣 30 萬元以下罰金。
持有第四級毒品純質淨重二十公克以上者，處 1 年以下有期徒
刑，得併科新臺幣 10 萬元以下罰金。
持有專供製造或施用第一級、第二級毒品之器具者，處 1 年以
下有期徒刑、拘役或新臺幣 1 萬元以下罰金。